【裁判字號】    89,易,431
【裁判日期】    900607
【裁判案由】    侵占
【裁判全文】
台灣新竹地方法院刑事判決                          八十九年度易字第四三一號
    公  訴  人  台灣新竹地方法院檢察署檢察官
    被      告  甲○○
右列被告因侵占案件，經檢察官提起公訴（八十八年度偵字第七九一○號），本院判
決如左：
    主  文
甲○○連續意圖為自己不法之所有，而侵占對於業務上所持有之物，處有期徒刑柒月
。緩刑貳年。
    事  實
一、爰甲○○以予睿有限公司之名義與乙○○○股份有限公司（下稱乙○○○公司）
    於民國八十三年九月二十四日訂立加盟契約，受乙○○○公司委託經營新竹市○○路一五八號之竹民門市店，由乙○○○公司提供店鋪、設備，委託予睿有限公
    司經營該門市店，雙方並約定每日營業金額為乙○○○公司所有，除留存必要之
    週轉金外，餘須按日匯回乙○○○公司之帳戶，僅得販賣乙○○○公司之產品並
    向指定處定貨，貨到無庸付款，待月底與再結算營業金額與銷貨成本（以所銷售
    之貨物列記，如所定之貨物尚未出售，亦不列入計成本），如有盈餘由雙方按比
    例分配，如虧損則由予睿有限公司次月之款項扣除，並有約定予睿有限公司保證
    最低毛利額之約定，而甲○○並於該門市店內擔任店長之職務，為從事業務之人
    ，詎竟基於意圖為自己不法所有之概括犯意，自八十八年八月十七日（起訴書誤
    載為八十八年九月二日）起至八十八年九月三十日止，先後五次將其代收為乙○○○公司之每日營業款項，共新台幣（下同）六十七萬九千七百元，以變易持有
    為所有之意思予以侵占入己。
二、案經乙○○○公司訴由台灣新竹地方法院檢察署檢察官偵辦。
    理  由
一、訊之被告甲○○固不否認有短少六十七萬九千七百元之事實，惟否認有何業務侵
    占之行為，辯稱：當時係伊公司之工讀生外號叫「禿鷹」之不詳姓名年籍之人匯
    款，不料「禿鷹」短匯款項，伊後來有去找「禿鷹」但未找到，是公司要求交員
    工作帳，所以才要他們作帳的等語。經查：被告分別於八十八年八月十七日、九
    月二日、九月十四日、九月三十日，將乙○○○公司所有應匯之款項，短匯一千
    元、十四萬四千元、十四萬元、三十四萬元，以及於八十八年九月十九日，門市
店內之週轉金短少五萬四千七百元等情，業據告訴人指述明確，並有往來帳明細
    表、門市匯款異常分析表、現金日報表在卷可稽，而被告與告訴人公司會算結果
    ，短缺金額為六十七萬九千七百元無誤，業據被告供述明確（本院八十九年六月
    二十七日訊問筆錄參見），堪信為真實；次查：被告辯稱係其員工「禿鷹」前去
    匯款乙節，則衡情被告當對知之甚稔，方會交予此鉅款，且理當於匯款後核對匯
    款單據為是，然被告竟不知「禿鷹」者之真實姓名年籍（本院八十九年七月五日
    訊問筆錄參見），且經本院向財政部台灣省北區國稅局新竹市分局、財政部財稅
    資料中心、行政院勞工保險局查詢結果，亦未有被告對「禿鷹」者扣繳綜合所得
    稅捐、辦理勞工保險，是公司中毫無「禿鷹」者之資料，顯見「禿鷹」者並非長
    期於公司工作，則被告竟交予鉅款，且於匯款後並未核對匯款單據，與事理相違
    ，是其所辯之詞，已堪容疑；再查：證人即被告之前妻且為該門市之副店長丙○○證稱：「（公司分幾班？）分三班，分早、午、夜班，早班從七時到三時，午
    班從三時到十一時，夜班十一時到隔天七時，店長班是從早上九時到下午五時，
    店長是一定到店裡，店長班大多都是被告在作，有時休假就是我去。」、「（公
    司何時要繳回錢？）每天都匯，每天三時要結前一天的帳，是前一天的三時到第
    二天的三時，三時到五時間匯款，帳都是被告在做，我去當班店長時就是我在做
    ，匯款大多都是我們匯，有時在忙會請職員去匯款。」、「八十八年關店前我沒
    有去，當時我與被告有爭執所以沒有去，後來我知道公司不與他簽約，確定時間
    我不知道，最後一、二個月被告都沒有回家待在店中，確定公司不簽約到約到期
    滿大約一、二個月期間，確定時間我不清楚。」、「（禿鷹？）有，那是綽號，
    這個人是上夜班，有時人手不足也上中班，有一陣子早班也有上過，禿鷹上班的
    時間應在關店前一、二年這一段時期，是我陸續去時店內時看過這個人，我沒有
    與他一起上過班。」、「被告有時聊天會說到禿鷹，我才有印象，沒有特別的事
    情，就是聊天提到的，因他的綽號很特別所以我才記得。」、「（被告說禿鷹拿
    走公司的錢？）我不知道，被告沒有對我提過。」等語，是「禿鷹」者上班之期
    間與侵占行為之時間顯然不符，又乙○○○公司並未要求店長訓練員工作帳匯款
    ，而應由店長、副店長為之，亦據告訴人陳述明確，且加盟契約八十八年十月二
    日到期，被告於前一、二個月已知不續約，則衡情被告當無再依照公司之規定訓
    練員工作帳之可能，又當時副店長即被告之妻丙○○已經未到公司處理事務，業
    據證人丙○○證述明確，核與被告所供並無副店長等語相符，是該侵占行為，應
    係被告所為，應堪認定，被告所辯前詞，委不足採，是本件事證已臻明確，被告
    犯行堪予認定。
二、核被告所為係犯刑法第三百三十六條第二項之業務侵占罪。被告先後多次業務侵
    占行為，時間緊接，所犯之罪名及基本犯罪構成要件均相同，顯係基於概括犯意
    反覆為之，為連續犯，應依刑法第五十六條之規定，以一罪論，並加重其刑。爰
    審酌被告犯罪目的、所取得之金額、行為所用之手段、已經與告訴人公司和解有
    協議書一紙可憑，犯後之態度良好等一切情狀，量處如主文所示之刑。末查：被
    告前未曾受有期徒刑以上刑之宣告等情，此有台灣高等法院被告全國前案紀錄表
    以及台灣新竹地方法院檢察署刑案資料查註紀錄表各一份附卷可稽，且其已經達
    成和解，已如前述，犯後頗具悔悟，其因一時失慮，偶罹刑典，諒經此偵審科刑
    宣告之教訓，當已足資促使其有所警惕而無再犯之虞，本院因認前所宣告之刑，
    以暫不執行為適當，爰依刑法第七十四條第一款之規定，併予宣告緩刑二年，以
    啟自新。
三、據上論斷，應依刑事訴訟法第二百九十九條第一項前段、刑法第五十六條、第三
    百三十六條第二項、第七十四條第一款，罰金罰鍰提高標準條例第一條前段，判
    決如主文。
本案經檢察官吳金棟到庭執行職務。
中      華      民      國    九十      年      六      月      七      日
                              台灣新竹地方法院刑事第二庭
                                  法      官    蘇  嘉  豐
右正本證明與原本無異。
如不服本判決，應於判決送達後十日內向本院提出上訴狀( 應附繕本 )，上訴於台灣
高等法院。
                                  書  記  官    賴  寶  合
中      華      民      國    九十      年      六      月      七      日
附錄論罪科刑法條：
刑法第三百三十六條第二項：
對業務上所持有之物，犯前條第一項之罪者，處六月以上五年以下有期徒刑，得併科
三千元以下罰金。


司法院資訊處製作；財團法人民間司法改革基金會備份。
